【裁判字號】    88,上,293
【裁判日期】    900412
【裁判案由】    確認支票權利存在等
【裁判全文】
臺灣高等法院高雄分院民事判決  八十八年度上字第二九三號
      上  訴  人  甲○○
      訴訟代理人  王炯棻律師
      被上訴人    久陽螺栓股份有限公司  設高雄縣橋頭鄉○○村○○路二九九號
      法定代理人  乙○○      .
      訴訟代理人  楊昌禧律師
                  唐小菁律師
右當事人間確認支票權利存在等事件，上訴人對於中華民國八十七年十二月三十一日
臺灣高雄地方法院八十六年訴字第一四四○號第一審判決提起上訴，本院判決如左：
      主      文
上訴駁回。
第二審訴訟費用由上訴人負擔。
      事      實
甲、上訴人方面：
一、聲明：
  (一)先位聲明：
  (1)原判決廢棄。
  (2)確認上訴人對被上訴人所簽發以中國國際商業銀行楠梓分行為付款人，帳號七八
    八－二，票面金額新台幣（下同）四百七十萬元，發票日民國八十五年六月三日
    之支票號碼ＮＲ0000000號之支票（下稱系爭支票）權利存在。
  (3)第一、二審訴訟費用被上訴人負擔。
  (二)備位聲明：
  (1)原判決廢棄。
  (2)被上訴人應給付上訴人四百七十萬元及自起訴狀膳本送達之翌日起至清償日止，
  按週年利率百分之五計算之利息。
  (3)第一、二審訴訟費用由被上訴人負擔。
二、陳述：除引用原判決書之記載外，補稱：
  (一)上訴人持有被上訴人簽發之系爭支票係無記名可轉讓之支票，是由豪耐特股份有
    限公司（以下簡稱豪耐特公司）實際負責人楊威德所交付，上訴人因支票遺失，
    才向付款銀行辦理掛失止付，並向原法院聲請公示送達，且請求除權判決。又由
    上訴人清楚填載支票號碼、日期、支票帳號、付款銀行等相關票面上之資料，足
    見上訴人為系爭支票之持票人，至於楊威德、林尉國曾向銀行辦理掛失手續，係
    受上訴人之託而辦理，上訴人為持票人，被上訴人負有給負付票款之責任。
  (二)上訴人自八十四年七月起即陸續借款豪耐特公司，金額共七百十萬六千一百六十
    六元，豪耐特公司並書立債權轉讓協議書，將其對被上訴人之機械債權四百七十
    萬元轉讓與上訴人，且承諾取得被上訴人公司開立之支票後轉讓與上訴人，上訴
    人自得請求被上訴人給付該款項。
  (三)楊威德確為豪耐特公司之實際負責人，此由楊威德在八十四年七月八日即與趙輔
    仁、吳水生簽立投資認股憑證，由股東代表趙輔仁、吳水生將一千一百萬元之股
    權以六百萬元轉讓與楊威德。楊威德於八十四年十、十一月間又向豪耐特公司其
    他小股東羅林煒、傅豪、周大年、傅祖鴻、廖進榮、徐家園取得三百三十四萬元
    之股權。趙輔仁又將其所持有登記在張治蓉名下一千八百五十二萬二千三百元之
    股權，以五百萬元出售與楊威德。楊威德三次所購買之股權共為三千二百八十六
    千三百元股權，占豪耐特公司總股權數百分之八十以上，為豪耐特公司之最大股
    東，但因股東人數必須維持七人以上，才將部分股權仍登記在楊景斌、張治蓉等
    股東名下。
  (四)楊威德為公司實際經營者，此由趙輔仁、張治蓉將公司大小章交與楊威德，趙輔
    仁在他案中所提出由楊威德八十五年三月五日所出具授權趙輔仁處理公司交稅事
    宜等之授權書，吳水生八十五年二月七日所出具之承諾書，豪耐特公司於原法院
    八十五年催字一七四一號申報權利狀中，記載楊威德為公司總經理，均足認揚威
    德確為該公司之實際負責人。
  (五)張治蓉解除股權買賣之行為並不影響楊威德代表公司讓與債權與上訴人，因張治
    蓉解除股權買賣之事，並無依據，且縱認張治蓉可以解除股權買賣，但其係在八
    十五年四月二十五日才寄發存證信函解約，而楊威德在八十五年三月一日即代表
    公司將債權讓與上訴人，上訴人取得對被上訴人之債權自不受契約解除之影響。
  (六)楊威德為豪耐特公司之實際負責人，並持有八成以上股權，平日即決定公司一切
    事務，故其代理豪耐特公司將貨款債權讓與上訴人之行為，應為有權代理。退步
    言之，若認為楊威德並無代理之權限，但以其能提出股權買賣憑證，又持有公司
    印鑑章、印鑑證明，知悉公司對被上訴人之應收價款之事實，並持有由被上訴人
    開立之系爭支票，自足使上訴人相信其代理豪耐特公司，應有表見代理之適用。
三、證據：除引用原審立證方法外，另提出授權書、民事答辯狀、存證信函、印鑑證
    明、投資認股憑證、會議記錄、股權拋棄承諾書、股權讓渡協議書、交易查詢單
    、支票、本票各一份為證。並聲請訊問證人羅林煒、傅豪、周大年、傅祖鴻、廖
    進榮、徐家園。
乙、被上訴人方面：
一、聲明：
  (一)上訴駁回。
  (二)第二審訴訟費用由上訴人負擔。
二、陳述：除引用原判決書之記載外，補稱：
  (一)林尉國及上訴人向銀行辦理掛失止付，均係楊威德一手主導，即楊威德原先是借
    用林尉國名義辦理掛失止付，但因林尉國不願向警察局報案遺失，致無法完成掛
    失止付之程序，楊威德才會又借用上訴人名義辦理掛失止付，並以上訴人名義聲
    請公示催告與除權判決，足見系爭支票一直由楊威德持有中，並無所謂票據債權
    讓與上訴人之情事，系爭支票既仍在楊威德持有中，則上訴人自非系爭支票之權
    利人。
  (二)系爭支票經被上訴人指名豪耐特公司為受款人，並經被上訴人為禁止背書轉讓之
    記載，因此除豪耐特公司外，任何人均不得提示支票，依票據法第一百四十四條
    準用第三十條第二項規定，上訴人無從依背書轉讓而取得系爭支票之票據債權。
  (三)上訴人所提出之債權轉讓協議書係私文書，被上訴人否認其真正。退步言之，縱
    認系爭債權轉讓協議書為真正，惟楊威德並非豪耐特公司之董事長或總經理，只
    是豪耐特公司之董事，並非豪耐特公司之代表人，則楊威德自無權代表豪耐特公
    司將豪耐特公司對被上訴人之系爭買賣價金債權及支票債權讓與上訴人。
  (四)楊威德並非豪耐特公司之大股東，依卷附豪耐特公司股東名簿之記載，楊威德之
    股份為五百萬元，僅佔豪耐特公司資本額四千萬元中的八分之一，楊威德雖向張
    治蓉等購買股權，但因其支付之支票遭退票，股權並未轉讓，又羅林煒、傅豪、
    周大年、傅祖鴻、廖進榮、徐家園等人於八十四年間所出具之股權拋棄承諾書係
    私文書，被上訴人否認其真正，且縱使股權拋棄承諾書為真正，因楊威德係以支
    票付款，支票是否有兌現，亦非無疑，況且羅林煒等人所拋棄之股權數合計只有
    三十三萬四千股，加上楊威德自己之五十萬股，合計才八十三萬四千股，而豪耐
    特公司之股權數為四百萬股，楊威德仍不足以成為最大股東。退步言之，縱使楊
    威德係豪耐特公司之最大股東，惟依公司法規定，最大股東並無代表權。
  (五)楊威德並非豪耐特公司之實際負責人，此由豪耐特公司之董事長楊景斌證稱楊威
    德在公司無任何職務可證。而吳水生八十五年二月七日出具承諾書予楊威德，係
    因楊威德曾借款一千萬元予豪耐特公司，豪耐特公司於八十五年二月已決定解散
    ，準備進行公司資產之變賣，楊威德希望豪耐特公司能將從日本廠商所收回之貨
    款，優先以之償還其借款，乃要求吳水生以其個人之財產擔保，吳水生才出具上
    開承諾書予楊威德，故承諾書不足以證明楊威德為豪耐特公司之實際負責人。
  (六)本件並無表見代理之適用，且楊威德係洋方公司之負責人，上訴人係洋方公司之
    職員，又曾與楊威德共犯詐欺罪被台灣士林地方法院判處罪刑，足見楊威德與上
    訴人之關係非常密切，而上訴人又將其名義借予楊威德向中國商銀楠梓分行辦理
    系爭支票之掛失止付，足見上訴人非善意第三人，自不得主張應受表見代理之保
    護。
三、證據：引用原審立證方法。
丙、本院依職權調取原法院八十五年度催字第一七四一號公示催告卷、八十六年度除
    字第三三四號除權判決卷、八十五年度全字第七０九號卷、八十五年度執全字第
    六六七號卷、台灣高雄地方法院檢察署八十六年度偵字第七○三七號偽造文書卷
    。
      理      由
一、上訴人主張：其自八十四年七月起即陸續借款予訴外人豪耐特公司，金額共計七
    百餘萬元，豪耐特公司為清償上開借款，於八十五年三月一日與上訴人書立債權
    轉讓協議書，將該公司對被上訴人之價款債權四百七十萬元轉讓與上訴人，且約
    定取得被上訴人簽發之支票後轉讓上訴人。被上訴人於八十五年三月初，交付系
    爭無記名支票一紙予豪耐特公司，並由楊威德代表豪耐特公司將該支票轉讓交付
    予上訴人，嗣因上訴人遷移處所，遺失系爭支票，遂在支票發票日即八十五年六
    月三日，至付款銀行辦理掛失止付，並向法院申請公示催告及除權判決，詎被上
    訴人以系爭支票係經指名耐豪特公司為受款人且禁止背書轉讓，而否認上訴人為
    系爭支票為票據權利人，上訴人有請求確認對系爭支票權利之必要。又縱認系爭
    支票係經指名且禁止背書轉讓之票據，上訴人仍受讓耐豪特公司債權等情。求為
    判決(一)先位聲明：確認上訴人對被上訴人所簽發系爭支票之票據權利存在。(二)備
    位聲明：被上訴人給付上訴人四百七十萬元及其利息等語。
二、被上訴人則以：(一)系爭支票係提示證券，上訴人未提出系爭支票正本，且系爭支
    票經指名豪耐特公司為受款人及禁止背書轉讓，上訴人無從依背書轉讓而取得系
    爭支票之票據債權。(二)楊威德並非豪耐特公司之董事長、總經理，又非豪耐特公
    司之大股東或實際負責人，自無權代理豪耐特公司，將豪耐特公司對被上訴人之
    系爭買賣價金債權讓與上訴人。(三)楊威德無權代理讓與債權之行為並無表見代理
    之事實，且上訴人非善意第三人，自不得主張應受表見代理之保護等語，資為抗
    辯。
三、上訴人主張被上訴人向豪耐特公司購買機械一批，價金五百七十萬元，其中四百
    七十萬元部分（下稱系爭買賣價金債權），由被上訴人簽發系爭支票與豪耐特公
    司，而被上訴人尚未清償系爭支票票款及系爭買賣價金之事實，為被上訴人所不
    爭執，並有上訴人提出被上訴人與豪耐特公司簽立之買賣合約書影本一份可證，
    堪信為真。上訴人主張其自豪耐特公司受讓系爭支票之票據權利及系爭買賣價金
    債權之事實，為被上訴人所否認，兩造之爭執依上訴人之先位聲明、備位聲明分
    述如後。
四、先位聲明部分：
  (一)按記名支票發票人有禁止轉讓之記載者，不得轉讓，票據法第一百四十四條準用
    同法第三十條第二項規定即明。
  (二)上訴人雖主張系爭支票未載明特定受款人即無記名及未載有禁止背書轉讓之支票
    云云，但為被上訴人所否認，並抗辯：系爭支票係其簽發用於支付向豪耐特公司
    購買機械之價款，故指名「豪耐特國際股份有限公司」為受款人，並經其載明「
    禁止背書轉讓」等語，已據其提出系爭支票影本一紙附卷可稽（原審卷第二十七
    頁），復經證人即被上訴人負責開具系爭支票之出納陳麗珍證述明確（原審卷第
    一一六頁）。且在上訴人向原法院申請公示催告事件中，豪耐特公司向原法院申
    報權利，並表示系爭支票經記名受款人為豪耐特公司及禁止背書轉讓等語，有其
    八十五年九月十三日申報權利狀附於原法院八十五年度催字第一七四一號公示催
    告程序卷可證。參以被上訴人已自認系爭支票係其簽發，且已交付豪耐特公司簽
    收等情，被上訴人依票據法之規定已確定須負發票人之付款責任，被上訴人實無
    理由變造上開系爭支票影本，以迴護豪耐特公司之理，故證人陳麗珍雖為被上訴
    人之受僱人，其證言無偏頗被上訴人之必要。又證人即被上訴人之副董事長林湘
    津除證稱陳麗珍就其將系爭支票交予楊威德等人部分，陳述有誤外，未否認陳麗
    珍其餘證言，而陳麗珍係當庭審閱系爭支票之影本始證述：系爭支票經記名及禁
    止背書轉讓等語（原審卷第一一六至一一七頁），則縱其證述交付支票一節有誤
    ，其餘證言與事實相符，應為可取。上訴人雖主張被上訴人提出之系爭支票影本
    與正本不符，經過變造云云，但其既未能舉證證明之，其主張即非可採。
  (三)上訴人於系爭支票公示催告期間，曾向原法院聲請裁定准許其供擔保後，得領取
    系爭支票之面額四百七十萬元之事件，雖經原法院以八十五年聲字第一一一三號
    裁定准許，但經被上訴人抗告後，已經本院以被上訴人所提出之系爭支票影本，
    載明受款人及經發票人禁止背書轉讓，屬不得依背書轉讓之支票，上訴人無法主
    張票據上之權利，並非票據權利人為由，而裁定駁回上訴人之聲請，上訴人雖再
    提起抗告，亦經最高法院駁回其聲請確定，有原法院八十五年聲字第一一一三號
    民事裁定影本、本院八十六年抗字第一一七號及最高法院八十七年台抗字第一三
    五四號民事裁定影本各一份可稽（原審卷第一三三至一三八頁）。
  (四)上訴人雖於八十五年六月七日至中國國際商業銀行楠梓分行，辦理系爭支票之掛
    失止付，再向原法院聲請公示催告及除權判決，惟於公示催告期間，因豪耐特公
    司向原法院申報為系爭支票之權利人，經原法院以八十六年度除字第三三四號民
    事裁定，於上訴人是否為系爭支票真正權利人之裁判確定前，停止原法院八十五
    年度催字第一七四一號公示催告程序之事實，業經本院調取上開公示催告、除權
    判決事件卷核閱無訛，則系爭支票之公示催告程序，既因豪耐特公司申報為權利
    人而經原法院裁定停止，上訴人又未能舉證證明系爭支票未經記名及未禁止背書
    轉讓，其以對系爭支票申報掛失止付，向法院聲請公示催告及除權判決，據以主
    張已受讓系爭支票之票據權利云云，自無足取。
  (五)綜上所述，被上訴人抗辯系爭支票係記名及經發票人禁止背書轉讓之支票等語，
    應為可採。則縱上訴人主張其持有系爭支票而遺失云云，認為屬實，惟依票據法
    第一百四十四條準用第三十條第二項之規定，上訴人仍無從依背書轉讓而取得系
    爭支票之票據權利。從而，上訴人訴請確認其對被上訴人就系爭支票之票據權利
    存在云云，於法無據，不應准許。
五、備位聲明部分：
  (一)上訴人主張楊威德代表豪耐特公司將系爭買賣價金債權讓與上訴人云云，固據其
    提出債權轉讓協議書一紙為證，惟縱認債權轉讓協議書為真正，被上訴人否認上
    訴人已取得系爭買賣價金債權，則兩造所爭執應為審酌(1)楊威德是否有權代理？
    (2)楊威德之行為有無表見代理之適用。
  (1)楊威德是否有權代理？經查：
    按股份有限公司之董事長對外代表公司，又公司之經理人在執行職務範圍內，
      亦為公司負責人，此觀之公司法第二百零八條第三項、第八條第二項之規定即
      明。本件豪耐特公司之董事長係楊景斌，楊威德僅是豪耐特公司之董事，此有
      兩造不爭執為真正之豪耐特公司變更登記事項卡、董事及監察人名單及股東名
      簿各一紙附卷可稽。
    上訴人雖主張楊威德為豪耐特公司之總經理云云，並以豪耐特公司於原法院八
      十五年催字第一七四一號公示催告事件，申報權利之申報書狀中記載楊威德為
      豪耐特公司之總經理為據。但查，證人即豪耐特公司之董事長楊景斌証稱：楊
      威德是公司股東，沒有任何職務等語（原審卷第七十四頁）。證人吳水生證稱
      ：其從八十三年十月至八十五年豪耐特公司解散止，任總經理等語（原審卷第
      七十六頁）。證人即豪耐特公司之監察人林尉國證稱：當時吳水生是豪耐特公
      司總經理等語（原審卷第一七一頁）。證人楊景斌、吳水生、林尉國上開證述
      相符，再參以上訴人於台灣高雄地方法院檢察署八十六年度偵字第七○三七號
      偽造文書案件中，亦陳稱：吳水生是豪耐特公司之總經理，楊威德是股東等語
      （偵查卷第三十一頁），證人楊景斌、吳水生、林尉國上開證述與事實相符，
      應為可取。豪耐特公司之上開申報書狀中記載楊威德為豪耐特公司之總經理部
      分，與事實不符，況且證人吳水生證稱：上開申報書係委託之律師將楊威德誤
      載為總經理等語（原審卷第七十八頁），則楊威德並非豪耐特公司之總經理，
      至堪認定。
    上訴人雖主張楊威德為豪耐特公司之實際負責人云云，並以楊威德出具與趙輔
      仁之授權書、吳水生所出具之承諾書、楊威德為最大股東為據。惟查，(甲)上訴
      人提出之楊威德於八十五年三月五日出具之授權書係授權趙輔仁就八十萬元貨
      款優先處理公司交稅等事宜，固有授權書影本可按（本院卷(一)第九十四頁），
      但豪耐特公司早於八十五年二月八日，經包括楊威德在內之全體股東同意，授
      權趙輔仁代表豪耐特公司處理公司資產變賣事宜，且就趙輔仁對外報價或簽訂
      買賣契約，豪耐特公司均承認等事實，有被上訴人提出上訴人未爭執為真正之
      授權書影本附卷可證（本院卷(一)第二三九頁）。則在所有股東均同意授權趙輔
      仁處理公司資產情況下，楊威德另再出具授權書，僅能更確定證明楊威德確同
      意趙輔仁處理某特定貨款，並不足以證明楊威德即為豪耐特公司之實際負責人
      。(乙)證人吳水生八十五年二月七日之承諾書係承諾：「吳水生應負責於八十五
      年二月底前將豪耐特公司應收貨款（如明細表）合計新臺幣壹仟萬元等收回，
      全數交與楊威德處理，若該筆貨款無法如期收回，則由吳水生負責搬回貨品，
      並於十個月內轉售他人，若吳水生無法履行，願無條件將與久陽合作之股份讓
      與楊威德」，有承諾書影本可參（原審卷第一二六頁）。由此承諾書內容觀之
      ，係吳水生個人對楊威德保證將「明細表所載特定貨款」收回交由楊威德處理
      ，此僅能證明某特定部分貨款收取，吳水生同意交由董事楊威德處理，尚不足
      以證明豪耐特公司所有事務均由楊威德處理。(丙)上訴人主張楊威德為豪耐特公
      司之最大股東云云，縱認為屬實，依上開公司法之規定，最大股東並非股份有
      限公司之代表人，故縱為最大股東亦無權代表豪耐特公司將債權讓與上訴人，
      且股份有限公司之最大股東非當然為公司之實際負責人。(丁)證人吳水生證稱：
      將豪耐特公司及負責人楊景斌之印鑑章交由楊威德目的係為向台灣中小企銀領
      取國內信用狀款項發放員工薪水及付其他款項等語（原審卷第一六二頁），而
      楊威德迄八十五年四月二十五日止，未將印章交還吳水生，由豪耐特公司之董
      事張治蓉於八十五年四月廿五日寄發存證信函予楊威德，要求返還，另豪耐特
      公司亦於同日向台灣省政府建設廳申請變更公司及負責人原來之印鑑章，並經
      台灣省政府建設廳於八十五年四月廿六日八五建三字第一五六一五０號函核准
      變更登記在案等情，有被上訴人提出之存證信函、變更公司印鑑章之申請書、
      台灣省政府建設廳核准變更之函稿等影本各一份可證（原審卷第一九八至二０
      一頁），足徵吳水生上開證述與事實相符，應為可取。從而，上訴人主張楊威
      德為實際負責任人云云，無可採信。
    綜上所述，楊威德既非豪耐特公司之董事長、總經理、實際負責人，上訴人又
      無法證明楊威德經授權為之，被上訴人抗辯楊威德所為債權讓與之行為，係無
      權代理之行為等語，應為可採。
  (2)楊威德之行為有無表見代理之適用。經查：
    按所謂表見代理係指由自己之行為表示以代理權授與他人，或知他人表示為其
      代理人而不為反對之表示者，對於第三人應負授權人之責任之情形，此觀民法
      第一百六十九條前段規定即明。
    又關於由自己之行為表示以代理權授與他人者，對於第三人應負授權人之責任
      之規定，原以本人有使第三人信為以代理權授與他人之行為，為保護代理交易
      之安全起見，有使本人負相當責任之必要而設，故本人就他人以其名義與第三
      人所為之代理行為，應負授權人之責任者，須以他人所為之代理行為，係在其
      曾經表示授與他人代理權之範圍內為其前提要件，且必須本人有表見之事實，
      足使第三人信該他人有代理權之情形存在，始足當之。又將自己印章交付他人
      ，委託該他人辦理特定事項者，倘持有印章之該他人，除受託辦理之特定事項
      外，其他以本人名義所為之任何法律行為，非均須由本人負表見代理之授權人
      責任（最高法院四十年度台上字第一二八一號判例、六十年台上字第二一三○
      號判例、七十年台上字第六五七號判例參照）。本件上訴人雖以楊威德能提出
      股權買賣憑證、持有公司之印鑑章、印鑑證明、知悉公司對被上訴人應收價款
      之事實、並持有被上訴人簽發之支票為據，主張楊威德足以使上訴人相信其有
      代理權云云。然查，(甲)吳水生固曾於八十五年二月間，將豪耐特公司及負責人
      楊景斌之印章交付予楊威德，惟僅係委託楊威德辦理向台灣中小企銀領取國內
      信用狀款，用以發放該公司員工薪水及支付其他款項等之特定事項，並不包括
      處分轉讓豪耐特公司向被上訴人應收之系爭買賣價金債權，已如前述，依上揭
      判例意旨說明，楊威德代表豪耐特公司將買賣價金債權讓與第三人之代理行為
      ，既非豪耐特公司曾經表示授與之代理權事項之範圍內，且豪耐特公司單純將
      該公司及負責人印章交付楊威德之行為本身，並不足以使第三人誤認楊威德以
      豪耐特公司名義所為之任何一切法律行為，均屬有權代理之情形。故不得僅憑
      吳水生曾將豪耐特公司及其負責人楊景斌之印鑑章交付楊威德之事實，遽以認
      定楊威德以該印鑑章所為之任何法律行為，豪耐特公司均必須負表見代理之授
      權人責任，又印鑑證明只是用以證明印鑑章之真正而已，上訴人以楊威德同時
      持有印鑑章與印鑑證明，主張豪耐特公司必須負表見代理之授權人責任云云，
      尚無可取。(乙)楊威德為豪耐特公司之股東之一，其知悉公司對被上訴人之應收
      價款，為極平常之情，故其知悉價款一事尚不足使人誤認其即有權代理公司為
      債權讓與之行為，況系爭支票經指明受款人並經禁止背書轉讓，已如前述，楊
      威德縱持有系爭支票，既無法讓與系爭支票之票據權利，自不足以使人誤認有
      讓與以系爭支票為付款方法之爭買賣價金債權之代理權。(丙)上訴人主張楊威德
      為實際負責人云云，委無可採，亦如前述。另上訴人主張楊威德為最大股東，
      雖提出楊威德向趙輔仁、吳水生、羅林煒、傅豪、周大年、傅祖鴻、廖進榮、
      徐家園等人收購包括張治蓉名下等股權之股權買賣憑證為證，惟依豪耐特公司
      股東名簿記載，楊威德之股份為五百萬元，僅佔豪耐特公司資本額四千萬元中
      的八分之一，縱其確向趙埔仁等人收購股權，但在未辦理股權移轉登記之前，
      對外而言，楊威德並非股東登記簿上之最大股東，況且最大股東並非當然有權
      代理公司為債權讓之行為，縱上訴人認楊威德為最大股東，但此事實不足以認
      豪耐特公司有讓人誤信以代理權授與楊威德之行為。
    按民法第一百六十九條所謂知他人表示為其代理人而不為反對之表示者，係以
      本人實際知其事實為前提，上訴人迄今未舉證證明豪耐特公司知楊威德代理讓
      與系爭買賣價金債權之事，而未為反對之表示。又上訴人雖曾於台灣高雄地方
      法院檢察署八十六年偵字第七０三七號詐欺案件偵查中，提出系爭債權轉讓協
      議書一紙，但檢察官並未提示等情，業經本院調取上開偵查卷核閱無訛，而豪
      耐特公司之總經理吳水生在原審已否認系爭買賣價金讓與上訴人一事，顯然已
      向上訴人表示反對讓與之事，自無上開表見代理規定之適用。
  (3)從而，楊威德之無權代理讓與系爭買賣價金債權之行為，豪耐特公司無須負表見
    代理之授權人之責任，上訴人主張有表見代理之適用云云，委無可採。
  (二)綜上所述，上訴人既無法證明楊威德有權代理讓與系爭買賣價金債權，且豪耐特
    公司又無需負表見代理之授權人責任，則楊威德代理讓與債權之行為，對豪耐特
    公司不生效力。上訴人主張受讓取得豪耐特公司對被上訴人之系爭買賣價金債權
    云云，無足採，其依債權讓與之法律關係，訴請被上訴人給付四百七十萬元及其
    利息，於法無據，不應准許。
六、綜上所據，原審就上訴人先位及備位之請求，為其敗訴之判決，並無不合。上訴
    意旨指摘原判決不當，求予廢棄改判，為無理由，應予駁回。
據上論結，本件上訴為無理由，依民事訴訟法第四百四十九條第一項、第七十八條，
判決如主文。
中      華      民      國    九十      年      四      月      十二    日
                                      臺灣高等法院高雄分院民事第二庭
~B1審判長法官  高金枝
~B2法      官  陳真真
~B3法      官  簡色嬌
右為正本係照原本作成。
如對本判決上訴，須於判決送達後二十日內向本院提出上訴狀，其未表明上訴理由者
，應於上訴後二十日內向本院提出上訴理由書（均須按他造當事人之人數附繕本）。
上訴時應提出委任律師或具有律師資格之人之委任狀，並依附註條文規定辦理。
中      華      民      國    九十      年      四      月      十六    日
~B法院書記官  彭筱瑗
附註：
民事訴訟法第四百六十六條之一：
對於第二審判決上訴，上訴人應委任律師為訴訟代理人，但上訴人或其法定代理人具
有律師資格者，不在此限。
上訴人之配偶、三親等內之血親、二親等內之姻親，或上訴人為法人、中央或地方機
關時，其所屬專任人員具有律師資格並經法院認為適當者，亦得為第三審訴訟代理人。
第一項但書及第二項情形，應於提起上訴或委任時釋明之。
                                                                     Ａ


司法院資訊處製作；財團法人民間司法改革基金會備份。
